臺灣高等法院刑事判決　　　　　　　　　　　　　九十二年度上易字第二七九五號
　　上　訴　人
　　即　被　告　乙○○
　　輔　佐　人
　　即被告之父　甲○○
　　選任辯護人　陳鄭權律師
　　　　　　　　唐永洪律師
右上訴人因竊盜案件，不服臺灣新竹地方法院九十二年度易字第三四六號，中華民國
九十二年八月十四日第一審判決（起訴案號：臺灣新竹地方法院檢察署九十二年度偵
字第九五二號），提起上訴，本院判決如左：
    主  文
上訴駁回。
乙○○緩刑貳年，緩刑期內付保護管束。
    事  實
一、乙○○於民國（下同）九十二年二月十三日晚上九時許，前往新竹縣湖口鄉○○
    村○○路三十二號「北聯社」購物，於拿取露得清系列商品後，竟意圖為自己不
    法之所有，未經結帳即將其中一瓶露得清化妝水（聲請書誤載為洗面乳）拆去外
    包裝盒、撕去瓶身上之防盜感應標籤，再逕自放入隨身攜帶之皮包內而竊取之，
    為店內服務人員許陳娘在不遠處察見乙○○將商品放入皮包之舉，因許陳娘不知
    防盜感應標籤已遭撕下，遂不動聲色緊跟隨在後繼續觀察，嗣於當晚九時二十六
    分許，乙○○將其餘選購商品結完帳步出賣場感應門時，因警報器未如預期作響
    ，許陳娘察覺有異乃衝至門外將乙○○請回店內，經在乙○○皮包內起出前揭化
    妝水而查獲上情，惟乙○○仍否認行竊，賣場店長即許陳娘之子丙○○乃報警到
    場處理（嗣該化妝水由丙○○領回，並由乙○○之父以新臺幣三千元買回，成立
    和解）。
二、案經新竹縣警察局竹北分局報請臺灣新竹地方法院檢察署檢察官聲請簡易判決處
    刑後，經原審改依通常程序審理。
    理  由
一、訊據被告乙○○固不否認其於前述時間至「北聯社」購物時，曾將一瓶露得清化
    妝水放入皮包內而遭起出查獲之事實，惟矢口否認有何竊盜犯行，辯稱該瓶化妝
    水係伊於案發前三個月在新竹市○○路火車站前之屈臣氏商店所購買，並非店內
    之商品云云。經查，被告前述於選購露得清系列商品時，將店內一瓶化妝水放入
    皮包內未經結帳之事實，業經被告於警詢、偵查中檢察官訊問時坦白承認（見偵
    查卷第五至六頁、第十四頁），雖被告於原審及本院審理中否認偵查中自白之真
    實性，辯稱係因幫伊做筆錄之另一位警察（按：即警員劉鴻琪）表示承認事情比
    較好處理，所以伊才承認云云，然此為證人劉鴻琪所否認（見原審九十二年五月
    二十一日訊問筆錄第九頁），加以被告自承在地檢署訊問時檢察官並未表示要伊
    承認事情會比較好處理（見原審卷第十九頁），而被告於檢察官訊問時亦自白犯
    罪並表示警詢實在，復就行竊經過清楚說明係買了二瓶，一時貪心同時又拿了一
    瓶放在自己皮包內等語（見偵查卷第十四頁），以及在檢察官訊問過程中，被告
    語氣平和流暢，業經原審勘驗屬實，有勘驗筆錄一份附卷足佐（原審卷第五十至
    五十三頁），況被告自承學歷為高中畢業，知道竊盜為犯罪行為，依常情被告若
    未行竊而係遭人誤會，當會據理力爭，顯無杜撰行竊經過自招刑責之可能，復以
    本件若有被告所稱警員誘導情事，被告在經警移送至地檢署時即可知悉事態嚴重
    而翻供，何以捨此不為仍辯白自己係一時想歪等語（見原審卷第五十一頁勘驗筆
    錄），足見被告於偵查中之自白係出於自由意志而有任意性。而被告前述偵查中
    之自白，經核與證人許陳娘所述：看見被告將一罐露得清商品放進袋子內等語，
    大致相符，並經被害人丙○○指述甚詳（見原審卷第十五頁、本院九十三年五月
    十二日審判筆錄），且在被告皮包內所起出之化妝水瓶身有沾黏痕跡，經與北聯
    社店內所找出之標籤比對相符，瓶口乾淨並無使用過痕跡等情，經證人即到場查
    獲本件之警員劉鴻琪於原審調查時證述甚詳（見原審卷第十九頁），證人劉鴻琪
    係依法執行職務之員警，所述當無偏頗或誣陷而可採，是被告於偵查中之自白係
    符合事實而堪予採信，雖被告另辯稱在其皮包內所起出之化妝水係三個月前（即
    九十一年十一月左右）另行在新竹市○○路火車站前之「屈臣氏」商店所購得，
    經原審向該「屈臣氏」商店查詢，因該商店之商品保安標籤（係）採樣方式，故
    無法查明九十一年十一至十二月之商品是否有貼防盜標籤及標籤形式，有該商店
    九十二年六月二十五日之傳真一份附卷為憑，且經本院九十三年五月十二日審判
    期日當庭勘驗比對輔佐人所提出之該二瓶化妝水，其出貨批號均為ＢＮＩＨ00
    00000，ＥＸＰ（效期）均為二００五年八月，是無從以此作為有利或不利
    被告之認定依據。再據北聯社賣場店長即許陳娘之子丙○○於本院審判期日到庭
    證稱：當場拆開比對被告所購買之化妝水，與自被告皮包內取出之化妝水一樣，
    都是滿滿的等語，茍係被告三個月前所購買使用之化妝水，何以仍滿瓶與新的一
    樣？且瓶口乾淨並無使用過痕跡？又對平常化妝使用之露得清化妝水，應甚熟悉
    ，購買時何須持舊瓶比對？況如係持舊品比對購買，因該販售之化妝水瓶有外包
    裝紙盒（化妝水瓶及外包裝紙盒參見原審卷第三十三頁照片），何以不帶外包裝
    紙盒比對？舊瓶如何與新品包裝盒比對？凡此種種均與常情有違。另被告雖辯稱
    案發前有數名女子蹲在標籤、空盒棄置處，而質疑化妝水係渠等所竊，然經原審
    及本院勘驗監視錄影帶，並無被告所指有數名女子蹲在標籤、空盒棄置處之情形
    ，此有勘驗結果在卷為憑（見原審卷第六十一頁、本院卷勘驗筆錄），且被告自
    承該數名女子之動作不清楚（見原審卷第八十七頁），從而縱使當時該店內確有
    數名女子在場選購商品，亦無任何積極證據證明化妝水係該數名女子所竊，而足
    以撼動被告行竊化妝水之事實認定，辯護人及輔佐人於本院審理中空言辯稱扣案
    監視錄影帶可能遭刪除變造云云，顯屬無稽。至被告聲請傳訊之證人丁○○於本
    院證稱有委託被告購買化妝水一節，與被告前開竊取化妝水之行為並無關聯性，
    亦無從作為有利被告認定之依據。綜上所述，本件事證已臻明確，被告所為之辯
    解均不足採，其竊盜犯行足以認定。
二、至選任辯護人於本院聲請傳訊證人即被告男友黃福祈及警員劉鴻琪、范揚義，並
    請求勘驗被告之警詢錄音、錄影云云，然證人即查獲警員劉鴻琪、范揚義二人於
    原審已由法官合法訊問，且於訊問時予被告及辯護人詰問之機會（詳見原審卷第
    十八至二十五頁之九十二年五月二十二日訊問筆錄），其陳述已明確，別無訊問
    之必要，依刑事訴訟法第一百九十六條規定，不得再行傳喚，是辯護人於本院再
    行聲請傳訊證人劉鴻琪，顯無必要。又製作被告警詢筆錄之警員范揚義既已於原
    審到庭陳述明確，且原審業已勘驗被告之檢察官訊問錄音，查明被告前開偵查中
    之自白屬實，亦如前述，足認被告警詢自白確係出於自由意志而有任意性無疑，
    該待證事實已臻明瞭，自無再勘驗調查被告警詢錄音之必要。另被告另聲請傳訊
    之證人即被告男友黃福祈，陳明待證事實為當時其在北聯社門口與被告聊天，然
    被告行竊得手步出北聯社大門後，停留在門外與男友黃福祈交談未即離去，已據
    被告陳述明確，並有警員查看扣案監視錄影帶後立具之報告附卷足憑（原審卷第
    三十七頁），該待證事實已臻明確，且被告因不知其行竊犯行已被賣場人員許陳
    娘察見不動聲色繼續觀察中，故未旋即離去，實不難理解，自不能僅憑被告未即
    離去而反證其無竊盜行為，被告未即離去一節與本案竊盜犯行並無重要關係，不
    具關聯性，亦無再傳訊證人黃福祈調查之必要，附此敘明。
三、原審詳加審認，以被告罪證明確，適用刑法第三百二十條第一項、第四十一條第
    一項、罰金罰鍰提高標準條例第一條前段、第二條規定，並審酌被告素行尚佳，
    年少識淺，智慮淺薄，因一時貪念之竊盜動機，所竊化妝水價值不高，犯後於偵
    查時坦承犯行，並由其父親以三千元買回所竊化妝水與被害人丙○○達成和解並
    獲原諒，惡性並非重大，惟於原審審理中否認犯行，飾詞辯解，態度難謂良好等
    一切情狀，量處拘役三十日，並諭知易科罰金之折算標準。經核原審判決認事用
    法均無違誤，量刑亦屬平允妥適，應予維持，被告提起上訴否認犯行不足採信，
    已如前述，其上訴為無理由，應予駁回。末查被告前未曾受有期徒刑以上刑之宣
    告，此有本院被告全國前案紀錄表在卷可稽，雖被告犯罪後於原審及本院審理中
    翻異矢口否認犯行，然被告甫自高職建教班畢業，進入社會從事美髮工作，無論
    事業、婚姻均正值人生旅途起點，惟行竊地點位於所居住之純樸保守鄉下社區，
    如坦承偷竊恐留下污點，無法見諒於社區鄰里、職場同事，亦難以坦然面對父親
    、家人及男友，處境情有可原，堪信其於歷經此次偵審程序及罪刑宣告後，當能
    知所警惕而無再犯之虞，本院因認其所處之刑以暫不執行為適當，爰併予宣告緩
    刑二年，以啟自新。衡酌被告前開犯行，無非緣於對法律之無知有以致，且鑑於
    守法與尊重他人權益乃身為民主法治社會健全國民所應具備之基本人格修養，而
    此等習性之養成須假以時日，非一蹴可及，本院為期被告日後確能養成守法之良
    好習性及尊重他人權益之觀念，因認其應有專人長期施以輔導及督促之必要，爰
    併諭知被告於緩刑期內付保護管束，以發揮附條件緩刑制度之立意，並使在緩刑
    期間內能以公權力監督其行止，以啟自新並觀後效。
據上論斷，應依刑事訴訟法第三百六十八條，刑法第七十四條第一款、第九十三條第
一項，判決如主文。
本案經檢察官鄭富銘到庭執行職務。
中　　　華　　　民　　　國　　　九十三　　　年 　　五 　　月　　十九　　日
                              臺灣高等法院刑事第十八庭
                                  審判長法  官　吳　　　敦
                                        法  官  林　勤　綱
                                        法  官  梁　宏　哲
右正本證明與原本無異。
不得上訴。
                                        書記官　劉　貞　達
中　　　華　　　民　　　國　　　九十三　　　年 　　五 　　月　　二十　　日
附錄本案論罪科刑法條全文
刑法第三百二十條第一項：
意圖為自己或第三人不法之所有，而竊取他人之動產者，為竊盜罪，處五年以下有期
徒刑、拘役或五百元以下罰金。
